臺灣板橋地方法院刑事判決　　　　　　　93年度訴字第1058號
公　訴　人　臺灣板橋地方法院檢察署檢察官
被　　　告　甲○○
上列被告因違反毒品危害防制條例案件，經檢察官提起公訴（93
年度毒偵字第1789號），嗣因被告就被訴事實為有罪之陳述，本
院告知被告簡式審判程序之旨，並聽取當事人之意見後，裁定改
由受命法官獨任依簡式審判程序進行，判決如下：
    主  文
甲○○連續施用第一級毒品，累犯，處有期徒刑壹年。
扣案之第一級毒品海洛因壹包之外包裝（空包裝重零點參參公克
）沒收，其內之第一級毒品海洛因（驗後淨重零點零參公克）沒
收銷燬之。
    事  實
一、甲○○前因施用毒品案件，經本院裁定送觀察、勒戒後，因
    認無繼續施用毒品之傾向，業經臺灣板橋地方法院檢察署檢
    察官於民國87年7 月28日以87年度偵字第13224 號不起訴處
    分確定。甲○○復於上開不起訴處分後之5 年內再因施用毒
    品案件，經臺灣臺北地方法院裁定送觀察、勒戒後，因認有
    繼續施用毒品之傾向，又經該院裁定令入戒治處所施以強制
    戒治，而於88年1 月8 日入所戒治，其後於88年7 月29日停
    止戒治並付保護管束，而於88年11月12日保護管束期滿，視
    為強制戒治期滿，且經該院於88年5 月18日以88年度易字第
    1225號判處有期徒刑6 月，並於同年7 月8 日撤回上訴確定
    ，嗣於89年1 月17日繳納易科罰金執行完畢。詎甲○○猶不
    知悔改，竟又基於施用第一級毒品海洛因之概括犯意，於上
    開強制戒治執行完畢釋放後之5 年內即自93年3 月上旬某日
    起至94年3 月10日晚上8 時許止（扣除其於93年4 月1 日為
    警逮捕後，迄至93年9 月1 日為止之入監服刑期間），在其
　　彰化縣溪州鄉朝洋村協力巷2 號住處，以注射針筒注射海洛
    因之方式，約1 星期即注射海洛因1 次，連續多次施用第一
    級毒品海洛因。嗣於93年4 月1 日下午4 時許，警方持本院
    所核發之搜索票，前往臺北縣中和市○○路○ 段493 之2 號
    執行搜索，甲○○亦在場接受警方搜索，經採集其尿液送驗
    而查獲上情，並扣得第一級毒品海洛因1 包（驗後淨重0.03
    公克，空包裝重0.33公克）。
二、案經臺北市政府警察局內湖分局報告臺灣板橋地方法院檢察
    署檢察官偵查起訴。
    理  由
壹、程序方面：
    按本件被告甲○○所犯係死刑、無期徒刑、最輕本刑為3 年
    以上有期徒刑以外之罪，其於準備程序就前揭被訴事實為有
    罪之陳述，經法官告知簡式審判程序之旨，並聽取其與公訴
    人之意見後，本院認無不得或不宜改依簡式審判程序進行之
    處，爰依刑事訴訟法第273 條之1 第1 項、第284 條之1 ，
    裁定本件由受命法官獨任進行簡式審判程序，合先敘明。
貳、實體方面：
  一、訊據被告甲○○對於前揭犯罪事實均坦承不諱，本院復審
      酌：
    (一)查被告前因施用毒品案件，經本院裁定送觀察、勒戒後，
      因認無繼續施用毒品之傾向，業經臺灣板橋地方法院檢察
      署檢察官於87年7 月28日以87年度偵字第13224 號不起訴
      處分確定。被告復於上開不起訴處分後之5 年內再因施用
      毒品案件，經臺灣臺北地方法院裁定送觀察、勒戒後，因
      認有繼續施用毒品之傾向，又經該院裁定令入戒治處所施
      以強制戒治，而於88年1 月8 日入所戒治，其後於88年7
      月29日停止戒治並付保護管束，而於88年11月12日保護管
      束期滿，視為強制戒治期滿，且經該院於88年5 月18日以
      88年度易字第1225號判處有期徒刑6 月，並於同年7 月8
      日撤回上訴確定，嗣於89年1 月17日繳納易科罰金執行完
      畢之事實，有臺灣高等法院被告全國前案紀錄表1 份在卷
      可按。是被告於涉本案之前，業曾二犯施用毒品，並於前
      揭強制戒治執行完畢後釋放甚明。
    (二)次查，經警將被告遭查獲時所採之尿液送驗結果，係呈嗎
      啡陽性反應，此有查獲毒品案件涉嫌人尿液委驗單、台灣
      尖端先進生技醫藥股份有限公司93年4 月8 日濫用藥物檢
      驗報告各1 份在卷可稽。又查：
      (1)海洛因施用入人體後水解還原成嗎啡，再循嗎啡之代謝
        方式排出體外，業據行政院衛生署藥物食品檢驗局以73
        藥檢壹字第030221號函說明綦詳，且尿液中能否驗出嗎
        啡陽性反應，與其投與量、投與途徑、採尿時間、個人
        體質及檢測方法之靈敏度有關，國外曾有文獻報導注射
        6 毫克之海洛因鹽酸鹽，其代謝物嗎啡之平均可檢出時
        限約為26小時，亦經行政院衛生署藥物食品檢驗局於81
        年9 月8 日以（81）藥檢壹字第8114885 號函釋明在案
        。
      (2)再者，前揭尿液檢驗報告載明係以ＧＣ／ＭＳ（即氣相
        層析質譜儀分析法）方法作為確認檢驗之方式，而該方
        法之原理係檢品經氣化後，通過層析管分離純化，再將
        純化後之成分循序送入質譜儀做個別鑑定。因質譜儀所
        測定之圖譜，在化學上被公認具有指紋特性，故可據以
        完全判定該檢品係為何種化合物。職是，台北榮民總醫
        院即認為若以氣相層析質譜儀（ＧＣ／ＭＳ）作藥物及
        其代謝產物之定性及定量分析，幾乎不會有偽陽性反應
        產生，此經該院於83年4 月7 日以83北總內字第3059號
        函釋明在案。
      (3)準此而論，被告之尿液經以氣相層析質譜儀分析法檢驗
        ，既係呈嗎啡陽性反應，顯見被告應有在前揭犯罪時間
        施用第一級毒品海洛因之行為甚明。
    (三)此外，扣案之第一級毒品海洛因1 包送驗結果，確係第一
      級毒品海洛因無訛（驗後淨重0.03公克，空包裝重0.33公
      克），此有法務部調查局93年6 月4 日調科壹字第060008
      236 號鑑定通知書1 份在卷可稽，核與被告本件所施用之
      毒品相符，益見被告確有施用第一級毒品海洛因無誤。
    (四)綜上所述，被告前曾二犯施用毒品，且於前揭強制戒治執
      行完畢釋放後，5 年內再犯本件施用第一級毒品海洛因，
      事證應屬明確，其犯行應堪認定。
  二、查海洛因係屬毒品危害防制條例第2 條第2 項第1 款所規
      定之第一級毒品，核被告所為，係犯毒品危害防制條例第
      10條第1 項施用第一級毒品罪。被告持有毒品，復進而施
      用，其持有毒品之低度行為，為施用毒品之高度行為所吸
      收，均不另論罪。被告先後多次施用第一級毒品海洛因之
      犯行，時間緊接，所犯構成要件相同，顯係基於概括犯意
      反覆為之，為連續犯，依刑法第56條規定，以一罪論，並
      加重其刑。至公訴意旨固僅論及被告於93年4 月1 日為警
      採尿前回溯26小時內之某時施用第一級毒品海洛因之犯罪
      事實，漏未論及其餘施用第一級毒品海洛因之犯罪事實，
      惟二者間有連續犯之裁判上一罪關係，已如前述，該漏未
      論及之部分應為起訴效力所及，本院自應併予審判。被告
      前因施用毒品案件，經臺灣臺北地方法院於88年5 月18日
      以88年度易字第1225號判處有期徒刑6 月，並於同年7 月
      8 日撤回上訴確定，嗣於89年1 月17日繳納易科罰金執行
      完畢之事實，業如前述，其受有期徒刑執行完畢，於5 年
      以內再犯本件最重本刑為有期徒刑以上之罪，為累犯，應
      依刑法第47條規定，加重其刑，並依刑法第70條規定，遞
      加重之。
  三、本院審酌被告施用毒品，足以戕害其身心，滋生其他犯罪
      ，惡化治安，嚴重損及公益，且被告前曾二犯施用毒品，
      業經強制戒治執行完畢釋放，竟再為本件施用毒品犯行，
      顯見其不思悔改，自制力亦顯不佳；惟另考量被告於本院
      審理時已能坦承犯行，而其施用毒品行為於本質上係屬自
      我戕害行為，反社會性之程度應屬較低等一切情狀，酌情
      量處如主文所示之刑，以資懲儆。又扣案之海洛因1 包，
      既屬第一級毒品，爰依毒品危害防制條例第18條第1 項前
      段規定，併予宣告沒收銷燬之（惟鑑驗耗用之毒品既已滅
      失，自毋庸宣告沒收銷燬）；至該海洛因1 包之外包裝，
      係用於包裹毒品，防其裸露、潮濕，便於攜帶施用，亦係
      供被告施用毒品所用或預備之物，且係被告所有，此據被
      告於本院審理時供明在卷，爰依刑法第38條第1 項第2 款
      規定，亦併予宣告沒收。
據上論斷，應依刑事訴訟法第273 條之1 第1 項、第284 條之1
、第299 條第1 項前段，毒品危害防制條例第10條第1 項、第18
條第1 項前段，刑法第11條、第56條、第47條、第38條第1 項第
2 款，判決如主文。
本案經檢察官陳伯厚到庭執行職務。
中　　華　　民　　國　　94　　年　　3 　　月　　31　　日
                  刑事第十六庭  法  官  陳信旗
以上判決正本證明與原本無異。
如不服本判決，應於送達後10日內，向本院提出上訴狀。
　　　　　　　　　　　　　　　　書記官　陳昭綾
中　　華　　民　　國　　94　　年　　3 　　月　　31　　日
附錄本判決論罪科刑之法條：
毒品危害防制條例第10條第1項
    施用第一級毒品者，處6月以上5年以下有期徒刑。
